臺灣彰化地方法院刑事判決　　　　　　　94年度訴字第1669號
公　訴　人　臺灣彰化地方法院檢察署檢察官
被　　　告　甲○○
　　　　　　　　　　　樓
　　　　　　　　　　（現於臺灣彰化看守所羈押中）
上列被告因詐欺等案件，經檢察官提起公訴（94年度偵字第5904
號），被告於本院準備程序中自白犯罪，本院合議庭裁定由受命
法官獨任進行簡式審判程序，判決如下：
    主  文
甲○○連續行使偽造私文書，足以生損害於他人，累犯，處有期
徒刑肆月，如易科罰金，以參佰元折算壹日。如附表一所示之物
均沒收之。
    事  實
一、甲○○前於民國（下同）88、90年間，因竊盜、毒品危害防
    制條例、妨害公務、偽證案件，分別經本院以88年度易字第
    1414號、88年度彰簡字第276號、88年度訴字第108號及90
    年度訴字第36號判處有期徒刑8月、5月、3月、4月及10月確
    定，經定應執行刑有期徒刑2年4月，甫於91年4月21日因縮
    刑期滿而視為執行完畢。詎仍不知悔改，於94年7月27日凌
    晨零時許，在彰化縣鹿港鎮○○里○○○街19號前，駕駛其
    所有之未懸掛車牌之白色福特自小客車一輛，搭載偶然認識
    之丙○○，途經彰化縣鹿港鎮○○里○○○○○道路時，丙○○因見甲○○駕駛上開自小客車往偏僻之路線行駛，即跳
    車並將其所隨身持有之黑色帆布背包1個遺留在甲○○所駕
    駛之上開自小客車車上，而脫離本人之持有。詎甲○○竟基
    於意圖為自己不法所有之犯意，先行侵占丙○○所有、惟脫
    離丙○○持有而置於甲○○所駕駛之上開自小客車車上之前
    揭黑色帆布背包1個（內含鹿港信用合作社金融卡、台北銀
    行信用卡、臺中商業銀行信用卡、荷蘭銀行信用卡、中國商
    業銀行信用卡各1張、中國信託商業銀行信用卡4張、普通小
    型車駕照1張、汽車鑰匙5組、黑色長皮夾1個、錄音筆1只、
    丙○○私章1枚、精展科技有限公司印章1枚、彰化銀行存摺
    、第一銀行存摺及臺中商業銀行存摺各1本）。嗣又基於意
    圖為自己不法所有，行使偽造私文書及詐欺取財之概括犯意
    ，（一）先於同日凌晨2時15分許，前往彰化縣鹿港鎮○○
    路○段200號之「台亞加油站」內，以侵占前揭丙○○所有、
    惟脫離其持有之前揭台新銀行信用卡1只（卡號：0000-0000
    -0000-0000號），向不知情之前揭加油站消費，消費時在上
    開信用卡簽帳單上之顧客欄偽簽「丙○○」之署押（此為新
    型直式簽帳單，為一式二聯，經複寫紙之作用，變成一式二
    份），而偽造丙○○名義之簽帳單，以表示「丙○○」確認
    交易標的及金額，及同意特約商店據以向發卡銀行簽帳消費
    之意，簽帳單一份交予甲○○保留，一份由台亞加油站留存
    以做為向發卡銀行請款之用，致使不知情之台亞加油站人員
    誤認係真正持卡人本人之消費而陷於錯誤，進而交付該消費
    價值新台幣（下同）800元之油品予甲○○；（二）嗣於同
    日上午10時33分許，在彰化縣鹿港鎮○○路185 號之「乙○○○○○」內，以侵占前揭丙○○所有、惟脫離其持有之前
    揭中國信託商業銀行信用卡1只（卡號；0000-0000-0000-00
    00號），向前揭不知情之銀樓員工黃碧紅消費，消費時在上
    開信用卡簽帳單上之顧客欄偽簽「CHIEN」之署押（此為新
    型直式簽帳單，為一式二聯，經複寫紙之作用，變成一式二
    份），而偽造丙○○名義之簽帳單，以表示丙○○（CHIEN
    ）確認交易標的及金額，及同意特約商店據以向發卡銀行簽
    帳消費之意，簽帳單一份交予甲○○保留，一份由乙○○○○○留存以做為向發卡銀行請款之用，致使不知情之乙○○○○○員工黃碧紅誤認係真正持卡人本人之消費而陷於錯誤
    ，進而交付該消費價值5700元之金戒指1枚予甲○○；並使
    發卡銀行於上開特約商店（台亞加油站、乙○○○○○）請
    款時，在不知情下，代為墊付所消費之款項予各特約商店，
    足生損害於台新銀行、中國信託商業銀行及聯合信用卡處理
    中心確認持卡人身份之正確性及丙○○與二家特約商店（台
    亞加油站及乙○○○○○）之利益。嗣於94年7月27日下午1
    時10分許，為警於彰化縣鹿港鎮○○路27號大禾遊藝場內臨
    檢時所查獲，並扣得鹿港信用合作社金融卡、台北銀行信用
    卡、臺中商業銀行信用卡、荷蘭銀行信用卡、中國商業銀行
    信用卡各1張、中國信託商業銀行信用卡4張、普通小型車駕
    照1張、汽車鑰匙5組、黑色長皮夾1個、錄音筆1只、丙○○
    私章1枚、精展科技有限公司印章1枚、彰化銀行存摺、第一
    銀行存摺及臺中商業銀行存摺各1本，及金戒指1枚，始查悉
    上情。
二、案經彰化縣警察局報請臺灣彰化地方法院檢察署檢察官偵查
    起訴，由本院合議庭裁定依簡式審判程序審理。
    理  由
一、按除被告所犯為死刑、無期徒刑、最輕本刑為3年以上有期
    徒刑之罪或高等法院管轄第1審案件者外，於前條第1項程序
    進行中，被告先就被訴事實為有罪之陳述時，審判長得告知
    被告簡式審判程序之旨，並聽取當事人、代理人、辯護人及
    輔佐人之意見後，裁定進行簡式審判程序；除簡式審判程序
    及簡易程序案件外，第1審應行合議審判，刑事訴訟法第273
    條之1第1項、第284條之1分別定有明文。本件被告甲○○所
    涉係死刑、無期徒刑、最輕本刑為3年以上有期徒刑之罪或
    高等法院管轄第1審案件以外之罪，並於本院行準備程序時
    就被訴事實為有罪之陳述，本院合議庭依前揭規定，經評議
    結果，裁定改由受命法官獨任行簡式審判程序，先予敘明。
二、訊據被告甲○○對其於上開時、地，侵占丙○○所有之黑色
    背包1只及其內之物品，與連續詐欺取財、行使偽造私文書
    之事實，迭於警詢、偵查及本院審理時均坦承不諱，業據被
    害人丙○○於警詢中、偵訊時均指述綦詳（偵卷第14、34頁
    ），並經證人即乙○○○○○員工黃碧紅於警詢中證述屬實
    （偵卷第16頁），且有簽帳單影本2張（偵卷第17—18頁）
    、贓物認領保管單1紙（偵卷第19頁）及現場查獲照片與扣
    案物照片共6幀（偵卷第20—23頁）附卷可稽，復有扣案之
    金戒指1枚可資佐證，足認被告之自白與事實相符，本件事
    證明確，被告犯行應堪認定。
三、被告甲○○所為詐欺犯行，所詐得係屬財物，是其所犯係刑
    法第339條第1項之詐欺取財罪。又信用卡簽帳單，係持卡人
    向特約商店消費後簽署持卡人之姓名，由特約商店據以透過
    收單機構轉而向發卡銀行請款，而該簽帳單由持卡人簽名，
    即表示持卡人同意依據其與發卡銀行間之約定，對於所購物
    品或接受服務，均應按簽帳單之消費金額，付款予發卡銀行
    。故持卡人於該簽帳單上簽名，係對所簽金額負擔付款之義
    務，客觀上已具備私文書之性質。另被告於侵占上開信用卡
    後，於犯罪事實欄一（一）、（二）所示之時、地，將上開
    信用卡交予如台亞加油站及乙○○○○○不知情之店員刷卡
    結帳，且偽造「丙○○」或「CHIEN」之署押於二聯式消費
    簽帳單，以表示丙○○確認交易標的及金額，及同意特約商
    店據以向發卡銀行簽帳消費之意，簽帳單一份由被告保留，
    一份由特約商店留存以做為向發卡銀行請款之用，致使各該
    特約商店人員誤認係真正持卡人丙○○本人之消費而陷於錯
    誤，進而交付該消費之商品予被告，並使發卡銀行於特約商
    店請款時，在不知情下，代為墊付所消費之款項予各特約商
    店，足生損害於台新銀行、中國信託商業銀行及聯合信用卡
    處理中心確認持卡人身份之正確性及丙○○與各該特約商店
    （台亞加油站及乙○○○○○）之利益。故核被告甲○○所
    為，係犯刑法第337條侵占遺失物罪，刑法第216、210條之
    行使偽造私文書罪，及同法第33 9條第1項之詐欺取財罪。
    被告偽造署押係偽造私文書之階段行為，而偽造私文書之低
    度行為，又為行使之高度行為所吸收，均不另論罪。被告先
    後2次行使偽造私文書、詐欺取財之犯行，均屬時間緊接，
    方法相同，觸犯係構成要件相同之罪名，顯係基於概括犯意
    反覆為之，各依連續犯之規定論以一罪，並均依法加重其刑
    。被告上揭所犯之侵占遺失物罪、連續行使偽造私文書、連
    續詐欺取財之犯行間，有方法結果之牽連關係，應依刑法第
    55 條之規定，從較重之連續行使偽造私文書罪論處。又查
    被告前於88、90年間，因竊盜、毒品危害防制條例、妨害公
    務、偽證案件，分別經本院以88年度易字第1414號、88年度
    彰簡字第276號、88年度訴字第108號及90年度訴字第36號判
    處有期徒刑8月、5月、3月、4月及10月確定，經定應執行刑
    有期徒刑2年4月，甫於91年4月21日因縮刑期滿而視為執行
    完畢，有卷附之臺灣高等法院被告前案紀錄表可按，其受有
    期徒刑之執行完畢，五年以內再犯本件有期徒刑以上之罪，
    為累犯，應依法遞加重其刑。爰審酌被告之犯罪動機、目的
    、手段、盜刷次數及金額多寡、犯罪所生危害、於警詢、偵
    查及本院審理時均坦認犯行，犯後態度良好等一切情狀，量
    處如主文所示之刑，並諭知易科罰金之折算標準，以示懲儆
    。
四、如附表一編號一所示信用卡簽帳單消費者收執聯以外之其餘
    他聯（均未扣案）上偽造之「丙○○」、「CHIEN」署押，
    均應依刑法第219條規定宣告沒收之（最高法院43年台上字
    第747號判例意旨參照）；又如附表一編號二所示信用卡簽
    帳單消費者收執聯（未扣案，惟無證據已滅失），則均應依
    刑法第38條第1項第2款規定宣告沒收之，至其上偽造之署押
    ，已為上開簽帳單本體之一部，故不再另行為沒收之諭知（
    最高法院63年台上字第2770號判例參照）。至扣案之金戒指
    1枚，雖為被告犯罪所得之物，因被害人乙○○○○○得對
    該金戒指主張權利，爰不另宣告沒收（最高法院93年度台上
    字第4270號判決可資參照）。
據上論斷，應依刑事訴訟法第273條之1第1項、第299條第1項前
段，刑法第56條、第337條、第216條、第210條、第339條第1項
、第55條、第47條、第41條第1項前段、第219條、第38條第1項
第2款，罰金罰鍰提高標準條例第1條前段、第2條，判決如主文
。
本案經檢察官何蕙君到庭執行職務。
中　　華　　民　　國　　94　　年　　10　　月　　31　　日
                  刑事第二庭    法  官  黃齡玉
以上正本證明與原本無異。
如不服本判決，應於判決送達後10日內，向本院提出上訴狀（ 須
附繕本 ）。
告訴人或被害人對於判決如有不服具備理由請求檢察官上訴者，
其上訴期間之計算係以檢察官收受判決正本之日期為準。
中　　華　　民　　國　　94　　年　　10　　月　　31　　日
                                書記官  施嘉玫
中華民國刑法第337條
(侵占遺失物罪)
意圖為自己或第三人不法之所有，而侵占遺失物、漂流物或其他
離本人所持有之物者，處五百元以下罰金。
中華民國刑法第216條
(行使偽造變造或登載不實之文書罪)
行使第二百十條至第二百十五條之文書者，依偽造、變造文書或
登載不實事項或使登載不實事項之規定處斷。
中華民國刑法第210條
(偽造變造私文書罪)
偽造、變造私文書，足以生損害於公眾或他人者，處五年以下有
期徒刑。
中華民國刑法第339條第1項
(普通詐欺罪)
意圖為自己或第三人不法之所有，以詐術使人將本人或第三人之
物交付者，處五年以下有期徒刑、拘役或科或併科一千元以下罰
金。
附表一
一、如犯罪事實欄一（一）、（二）所示消費之信用卡簽帳單消
    費者收執聯以外之其餘他聯（均未扣案）上偽造之「丙○○
    」、「CHIEN」署押（每聯各一枚）。
二、如犯罪事實欄一（一）、（二）所示消費之信用卡簽帳單消
    費者收執聯。
